臺灣高等法院刑事判決
110年度上訴字第3626號
上  訴  人  
即  被  告  葛朕邦




義務辯護人  李岳峻律師
上列上訴人因違反毒品危害防制條例等案件，不服臺灣臺北地方
法院109年度訴字第1227號，中華民國110年10月19日第一審判決
（起訴案號：臺灣臺北地方檢察署109年度偵字第24489號、第25
510號），提起上訴，本院判決如下：
    主  文
原判決關於販賣第二級毒品部分暨定應執行刑均撤銷。
葛朕邦犯販賣第二級毒品罪，累犯，處有期徒刑肆年肆月，未扣
案之犯罪所得新臺幣壹萬元沒收，於全部或一部不能沒收或不宜
執行沒收時，追徵其價額；又犯販賣第二級毒品罪，累犯，處有
期徒刑陸年貳月，扣案之華為牌手機壹支（內含0000000000號SI
M卡壹張）沒收，未扣案之犯罪所得新臺幣壹萬伍仟元沒收，於
全部或一部不能沒收或不宜執行沒收時，追徵其價額。應執行有
期徒刑柒年貳月。
    事  實
一、葛朕邦明知甲基安非他命係毒品危害防制條例第2條第2項第
    2款所規定之第二級毒品，不得無故持有及販賣，竟基於販
    賣第二級毒品以營利之犯意，分別為下列犯行：
　㈠於民國109年7月10日14時39分許，在停放於新北市○○區○○路0
    段000號前之車牌號碼0000-00號自用小客車內，以新臺幣（
    下同）1萬元之價格販賣第二級毒品甲基安非他命1包（重約
    10公克）予邱郁筑，並交付上開甲基安非他命予邱郁筑及向
    邱郁筑收取1萬元之價金。
　㈡於109年8月25日23時15分許，以其所有之門號0000000000號
    手機，使用FACETIME通訊軟體與朱俊樺談妥販賣第二級毒品
    事宜後，即於同日23時16分許，在臺北市○○區○○○路0段000
    號，以1萬5千元之價格販賣甲基安非他命1包（重約17.5公
    克）予朱俊樺，並交付上開甲基安非他命予朱俊樺及向朱俊
    樺收取1萬5千元之價金。
二、嗣於109年8月27日20時15分許，經警在臺北市○○區○○○路000
    ○0號臺北松山機場國內入境航廈內，持臺灣臺北地方檢察署
    檢察官核發之拘票拘提到案，並於臺北市○○區○○街0段00號2
    樓臺北市政府警察局刑事警察大隊內，徵得其同意後扣得其
    所有之華為牌手機1支（內含門號0000000000號SIM卡1張）
    及甲基安非他命4包（其中1包淨重3.106公克〈驗餘淨重3.10
    58公克〉，其餘3包共淨重2.7290公克〈驗餘淨重2.7288公克〉
    ）等物；又經警持搜索票於109年8月27日21時10分許，在新
    北市○○區○○路0段000巷00號6樓其與黃悅軒居所執行搜索，
    扣得甲基安非他命1包（淨重0.96公克，驗餘淨重0.95公克
    ）及吸食器1組等物。　　
三、案經臺北市政府警察局刑事警察大隊及臺北市政府警察局南
    港分局報告臺灣臺北地方檢察署檢察官偵查起訴。　　
    理  由
壹、證據能力方面：
一、按被告以外之人於審判外之言詞或書面陳述，除法律有規定
    者外，不得作為證據，刑事訴訟法第159條第1項定有明文。
    又被告以外之人於審判外之陳述，雖不符同法第159條之1至
    第159條之4之規定，而經當事人於審判程序同意作為證據，
    法院審酌該言詞陳述或書面陳述作成時之情況，認為適當者
    ，亦得為證據；當事人、代理人或辯護人於法院調查證據時
    ，知有同法第1項不得為證據之情形，而未於言詞辯論終結
    前聲明異議者，視為有前項之同意，為同法第159條之5所明
    定。對於本件判決所引之被告以外之人於審判外陳述之證據
    能力，當事人均未爭執證據能力（見本院卷第82頁），迄於
    本院言詞辯論終結時，復未聲明異議，經本院審認結果，上
    開證據均無違法取得或證明力明顯偏低之瑕疵，以之作為證
    據應屬適當，依刑事訴訟法第159條之5之規定，認有證據能
    力。
二、本判決下列認定事實所引用之非供述證據，並無證據證明係
    公務員違背法定程序取得之證據，且與本件待證事實具有自
    然之關聯性，當事人對此部分之證據能力亦均不爭執，自得
    為證據使用。
貳、實體部分：
一、認定犯罪事實所憑之證據及理由
　㈠上開事實，迭據被告葛朕邦於偵查、原審及本院均坦承不諱
    （見偵字第25510號卷第14、15頁，偵字第24489號卷第90、
    91頁，原審卷第396至398、472頁，本院卷第81、112頁），
    並據證人邱郁筑（見偵字第24489號卷第19頁）、朱俊樺（
    見偵字第24489號卷第28頁）、歐陽婉婷（見原審卷第387至
    389頁）於警詢中證述明確，復有自願受搜索同意書（見偵
    字第25510號卷第51頁）、臺北市政府警察局刑事警察大隊
    搜索扣押筆錄暨扣押物品目錄表、現場及扣案物照片（見偵
    字第25510號卷第53至57、61至65、77至84、131、143頁，
    毒偵字第2897號卷第23至31、41至44頁）、交通部民用航空
    局航空醫務中心109年8月31日航藥鑑字第0000000號毒品鑑
    定書（見偵字第25510號卷第71頁）、監視器畫面錄影截圖3
    張（見毒偵字第2897號卷第53、54頁）、臺北市政府警察局
    109年北市鑑毒字第278號鑑定書（見毒偵字第2897號卷第95
    頁）在卷可稽，暨被告所有之華為牌手機1支（內含門號000
    0000000號SIM卡1張）及甲基安非他命5包扣案可佐，足認被
    告前開任意性自白與事實相符，堪以採信。
　㈡查販賣毒品係違法行為，非可公然為之，且毒品可任意分裝
    、增減份量、調整純度，其價格並隨時依交易雙方之關係、
    資力、需求量、對行情之認知、來源是否充裕、查緝是否嚴
    緊、購買者被查獲時供出來源之風險評估等因素而變動，既
    無公定價格，亦無法一概而論，因而販賣之利得，除經坦承
    犯行，或帳冊價量均臻明確外，委難察得實情。然衡以毒品
    價格昂貴且不易取得，其販賣行為涉及重罪，並為治安機關
    所嚴加查緝，若販賣毒品之人無利可圖，應無冒著被查獲之
    風險而平白攜帶毒品往返送交他人、自曝於險之理，故販賣
    毒品之人有從中賺取價差或量差而牟利之意圖及事實，應屬
    合理認定（最高法院107年度台上字第140號判決意旨可資參
    照）。查被告販賣第二級毒品予邱郁筑、朱俊樺，均有對價
    關係，若非有利可圖，被告豈會甘冒重刑之處罰而販賣甲基
    安非他命，被告於原審亦自承有從販賣毒品中拿取一些毒品
    供己施用（見原審卷第398頁），足以認定被告所為本案販
    賣毒品之犯行，均有營利之意圖至明。　
　㈢綜上所述，本件事證已臻明確，被告上開犯行均堪認定，應
    予依法論科。　
二、論罪
  ㈠查被告為事實欄一㈠行為後，毒品危害防制條例第4條第2項、
    第17條第2項業於109年1月15日修正公布，並自同年7月15日
    生效，①修正後毒品危害防制條例第4條第2項規定「製造、
    運輸、販賣第二級毒品者，處無期徒刑或10年以上有期徒刑
    ，得併科新臺幣1,500萬元以下罰金」，修正前則規定「製
    造、運輸、販賣第二級毒品者，處無期徒刑或7年以上有期
    徒刑，得併科新臺幣1,000萬元以下罰金」，是修正後規定
    將刑度及罰金分別提高為10年以上有期徒刑、1,500萬元以
    下，並非較有利於被告。②修正前毒品危害防制條例第17條
    第2項規定「犯第4條至第8條之罪於偵查及審判中均自白者
    ，減輕其刑」，修正後則規定「犯第4條至第8條之罪於偵查
    及歷次審判中均自白者，減輕其刑」，是修正後之規定較修
    正前更為嚴格，亦非較有利於被告。此部分修正經比較新舊
    法結果，均以修正前之規定有利於被告，皆應適用修正前之
    規定。
  ㈡核被告所為事實欄一㈠部分，係犯修正前毒品危害防制條例第
    4條第2項之販賣第二級毒品罪；其所為事實欄一㈡部分，係
    犯現行毒品危害防制條例第4條第2項之販賣第二級毒品罪。
    被告持有第二級毒品之低度行為，均為販賣之高度行為所吸
    收，皆不另論罪。
　㈢又被告所為上開2次販賣第二級毒品犯行，犯意各別，行為互
    殊，應予分論併罰。
　㈣刑之加重減輕部分：
　⒈被告前於107、108年間因施用毒品案件，分別經臺灣臺北地
    方法院107年度簡字第3257號判決判處有期徒刑2月確定、經
    臺灣新北地方法院108年度簡字第736號判決判處有期徒刑3
    月確定，及經臺灣士林地方法院108年度審簡字第1011號、1
    08年度審簡字第568號判決各判處有期徒刑4月、3月確定，
    上開4罪嗣經臺灣士林地方法院109年度聲字第64號裁定應執
    行有期徒刑8月確定，甫於109年4月10日易科罰金執行完畢
    ，有本院被告前案紀錄表可憑，其於受徒刑之執行完畢後，
    5年以內故意再犯本案有期徒刑以上之2罪，均為累犯。參酌
    司法院釋字第775號解釋意旨，認其於徒刑執行完畢不久，
    即再犯同屬違反毒品危害防制條例案件之本案，顯見其對刑
    罰反應力薄弱，佐以其所犯本案之罪，加重最低本刑，亦無
    致個案過苛或不符罪刑相當原則，故除法定本刑為無期徒刑
    部分依法不得加重外，均應依刑法第47條第1項規定加重其
    刑。
　⒉被告就事實欄一㈠、㈡之販賣第二級毒品罪，於偵查、原審及
    本院均自白，就事實欄一㈠部分，依修正前毒品危害防制條
    例第17條第2項規定減輕其刑；就事實欄一㈡部分，依毒品危
    害防制條例第17條第2項規定減輕其刑，並均依法先加後減
    之。
　⒊辯護人雖主張：被告於檢警搜索、逮捕時均加以配合，本案
    販賣甲基安非他命之數量及所得非鉅，其已深知悔悟，坦然
    認罪，且有1個未滿6歲之小孩需要照顧，請依刑法第59條酌
    減其刑云云。惟按刑法第59條規定之酌量減輕其刑，必須犯
    罪另有特殊之原因與環境，在客觀上足以引起一般同情，認
    為即使予以宣告法定最低度刑，猶嫌過重者，始有其適用。
    查被告前有施用毒品遭科刑紀錄，已如前述，又仍不知警惕
    、悔改，再次犯下本案販賣第二級毒品犯行，實難認其販賣
    毒品有何特殊之原因與環境，在客觀上足以引起一般同情，
    再經依修正前毒品危害防制條例第17條第2項規定減輕其刑
    後，猶嫌過重而顯可憫恕之情事，故認無刑法第59條酌減其
    刑規定之適用。辯護人前開主張，要無可採。　
三、撤銷改判之理由：　
　㈠原審以被告犯行事證明確，予以論罪科刑，固非無見。然被
    告所為事實欄一㈠、㈡犯行，均構成累犯，故除法定本刑為無
    期徒刑部分不得加重外，均應依刑法第47條第1項規定加重
    其刑，已說明如前，原審裁量不依累犯規定加重其刑，容有
    未恰。被告以原審量刑過重為由，提起上訴，雖無理由，然
    原判決既有上開違誤之處，自應予撤銷改判；又因原判決係
    適用法律不當而撤銷，依刑事訴訟法第370條第1項但書規定
    ，並無不利益變更禁止原則之適用，附此敘明。
　㈡爰以行為人之責任為基礎，審酌被告明知甲基安非他命為第
    二級毒品，屬違禁物、具成癮性，猶仍無視於國家杜絕毒品
    之禁令，販賣牟利之犯罪動機、目的、手段，所為助長毒品
    流通，戕害國民身心健康及危害社會治安程度非輕，及被告
    之素行、販賣毒品次數、販賣之數量及金額非低，暨被告犯
    後坦承犯行之犯後態度，兼衡被告自述之智識程度、家庭生
    活經濟狀況等一切情狀，量處如主文第二項所示之刑，並酌
    以其所犯上開2罪之犯罪類型相同、時間相近、行為次數等
    情狀，復就其所犯之罪整體評價其應受非難及矯治之程度，
    兼衡刑罰經濟與公平、比例等原則，定其應執行有期徒刑7
    年2月。
四、沒收部分　　
  ㈠扣案之華為牌手機1支（內含門號0000000000號SIM卡1張），
    為被告所有供其犯事實欄一㈡犯行所用之物，業據被告供述
    在卷（見原審卷第469至470頁），應依毒品危害防制條例第
    19條第1項之規定宣告沒收。
　㈡被告就事實欄一㈠、㈡販賣第二級毒品所得之價金各為1萬元、
    1萬5千元，此為被告之犯罪所得，雖未扣案，仍應依刑法第
    38條之1第1項前段、第3項規定宣告沒收，於全部或一部不
    能沒收或不宜執行沒收時，追徵其價額。
　㈢另扣案如事實欄二所示之甲基安非他命5包、吸食器1個，雖
    經鑑定結果檢出第二級毒品甲基安非他命成分，惟被告供稱
    ：查獲之毒品係供己施用，與販賣毒品無關等語（見原審卷
    第469至470頁），而卷內亦無證據證明此部分扣案物與被告
    本案犯行有關。參以被告因施用第二級毒品案件，經臺灣新
    北地方法院以109年度毒聲字第707號裁定送觀察、勒戒，有
    本院被告前案紀錄表可佐，是此部分扣案物應係被告犯施用
    第二級毒品罪所用之毒品，故應由檢察官另行處理，不予宣
    告沒收銷燬。至其餘扣案物，因被告否認與本案犯罪有關（
    見原審卷第469至470頁），卷內復無證據證明與被告本案犯
    行有關，均不予宣告沒收。  
據上論斷，應依刑事訴訟法第369條第1項前段、第364條、第299
條第1項前段，判決如主文。
本案經檢察官徐名駒提起公訴，檢察官卓俊吉到庭執行職務。
中　　華　　民　　國　　111 　年　　3 　　月　　 8　　日
                    刑事第二庭  審判長法　官 遲中慧
                                      法　官 邱筱涵
                                      法　官 李世華
以上正本證明與原本無異。
如不服本判決，應於收受送達後20日內向本院提出上訴書狀，其
未敘述上訴之理由者並得於提起上訴後20日內向本院補提理由書
（均須按他造當事人之人數附繕本）「切勿逕送上級法院」。
                                      書記官 莊佳鈴
中　　華　　民　　國　　111 　年　　3 　　月　　8 　　日
附錄：本案論罪科刑法條全文
修正前毒品危害防制條例第4條
製造、運輸、販賣第一級毒品者，處死刑或無期徒刑；處無期徒
刑者，得併科新臺幣 2 千萬元以下罰金。
製造、運輸、販賣第二級毒品者，處無期徒刑或7年以上有期
徒刑，得併科新臺幣1千萬元以下罰金。
製造、運輸、販賣第三級毒品者，處7年以上有期徒刑，得併
科新臺幣 7 百萬元以下罰金。
製造、運輸、販賣第四級毒品者，處5年以上 12 年以下有期
徒刑，得併科新臺幣 3 百萬元以下罰金。
製造、運輸、販賣專供製造或施用毒品之器具者，處 1 年以上
7 年以下有期徒刑，得併科新臺幣 1 百萬元以下罰金。
前五項之未遂犯罰之。
現行毒品危害防制條例第4條
製造、運輸、販賣第一級毒品者，處死刑或無期徒刑；處無期徒
刑者，得併科新臺幣3千萬元以下罰金。
製造、運輸、販賣第二級毒品者，處無期徒刑或10年以上有期徒
刑，得併科新臺幣1千5百萬元以下罰金。
製造、運輸、販賣第三級毒品者，處7年以上有期徒刑，得併科
新臺幣1千萬元以下罰金。
製造、運輸、販賣第四級毒品者，處5年以上12年以下有期徒刑
，得併科新臺幣5百萬元以下罰金。
製造、運輸、販賣專供製造或施用毒品之器具者，處1年以上7年
以下有期徒刑，得併科新臺幣1百50萬元以下罰金。
前五項之未遂犯罰之。